【裁判字號】    97,台上,572
【裁判日期】    970327
【裁判案由】    給付薪資
【裁判全文】
最高法院民事判決              九十七年度台上字第五七二號
上  訴  人  甲○○
訴訟代理人  蔡錫欽律師
被 上訴 人  高雄市公共汽車管理處（原名高雄市公共車船管理
            處）
法定代理人  乙○○
訴訟代理人  余景登律師
上列當事人間請求給付薪資事件，上訴人對於中華民國九十六年
六月五日台灣高等法院高雄分院第二審判決（九十五年度勞上字
第一二號），提起上訴，本院判決如下：
    主  文
上訴駁回。
第三審訴訟費用由上訴人負擔。
    理  由
本件上訴人主張：伊自民國七十三年九月三日起，在被上訴人處
擔任公車駕駛長，於八十五年十一月間，因案受羈押而遭被上訴
人解僱。經向高雄市總工會申請勞資爭議調解，於八十七年九月
十七日，與被上訴人當時之處長施瑤台達成協議（下稱系爭協議
），被上訴人同意自同年十月一日起，回復伊之工作。嗣被上訴
人竟否認兩造間之僱傭關係，拒絕伊服勞務，於原審法院另件以
九十一年度勞上字第七號判決（下稱第七號確定判決）確認兩造
間之僱傭關係存在確定後，被上訴人仍拒絕伊復職，顯屬受領勞
務遲延，伊自無補服勞務之義務，仍得請求報酬。爰依民法第四
百八十七條、第四百八十六條規定及系爭協議之約定，求為命被
上訴人自八十八年七月二十九日起至伊復職之前一日止，按月於
每月一日各給付伊薪資新台幣（下同）三萬六千三百元、並給付
年終獎金三萬七千四百零七元（扣除上訴人於他處取得報酬後之
餘額）及薪資自各該月之二日起、其餘自九十四年一月三十一日
起，均加付法定遲延利息之判決（上訴人逾上開部分之請求，已
經第一審判決其敗訴確定，不在本院審理範圍）。
被上訴人則以：上訴人前於執行職務時涉嫌非禮國小女學生，有
行為不檢情節重大之情事，伊已依法予以解僱。伊之前處長施瑤
台於系爭協議時同意重新僱用上訴人，事前既未經高雄市政府授
權，事後又未經該府核准，對伊自不生效力。況上訴人未獲伊之
上級機關核准，而未能復職，為非可歸責於伊之事由，伊亦無受
領遲延責任可言。縱依系爭協議，伊應重新僱用上訴人，然其拒
絕伊提供之職務，始終未服勞務，即不得請求報酬等語，資為抗
辯。
原審斟酌全辯論意旨及調查證據之結果，以：依第七號確定判決
認定：被上訴人前因上訴人行為不檢情節重大，其解僱上訴人為
合法。但嗣後雙方已另成立合法有效之系爭協議，應認兩造間之
僱傭關係確係存在等情，上訴人雖據以於九十二年八月一日至九
十三年五月二十六日間，先後多次向被上訴人申請復職未果，惟
依系爭協議約定：「一、（三）對甲○○（上訴人）先生主張回
復工作權，本人（被上訴人）以雇主身分表示同意，……。（四
）甲○○先生不適於在原單位服務，應同意業主（被上訴人）另
做工作安排。（五）原則上同意自八十七年十月一日起回復工作
權。二、右開資方（即被上訴人）主張勞方（即上訴人）表同意
。」等內容，可知被上訴人同意回復上訴人之工作權，同時約定
「甲○○先生不適於在原單位服務，應同意業主另做工作安排」
。而上訴人先後申請復職，係要求回復其原任「駕駛長」職務
之僱傭關係，且於九十五年十二月二十七日函致被上訴人明示拒
絕接受非其原有之職務，足見上訴人係為取得與其未被解僱前相
同條件之工作始申請回原單位服務，顯與系爭協議「應同意業主
另做工作安排」之約定條件不符。參以上訴人前係因行為不檢情
節重大，始遭被上訴人合法解僱，系爭協議所稱之回復工作權，
應係指辦理重新僱用之手續。而依被上訴人之職工工作規則之規
定，上訴人之行為本應受降職、減薪之處分，是依系爭協議約定
，被上訴人對上訴人自可「另做工作安排」，不予核定由上訴人
取得與其原未解僱前相同條件之工作。則上訴人既係以必須使其
回復未解僱前之狀態為其請求被上訴人回復其工作權（給付）之
內容，即係非依債之本旨提出給付，依民法第二百三十四條、第
二百三十五條規定，應不生提出給付之效力，被上訴人亦無受領
遲延之責任可言。上訴人於未依債之本旨提供其勞務，被上訴人
又無受領遲延責任之情形下，猶依僱傭之法律關係，請求被上訴
人給付系爭報酬之本息，殊屬無理，不應准許。為原審心證之所
由得，並說明兩造其餘攻擊方法無庸逐一論述之理由，因而廢棄
第一審所為上訴人勝訴部分之判決，改判駁回其訴，經核於法洵
無違誤。上訴意旨，徒就原審取捨證據、認定事實及解釋契約之
職權行使，指摘原判決不當，聲明廢棄，非有理由。
據上論結，本件上訴為無理由。依民事訴訟法第四百八十一條、
第四百四十九條第一項、第七十八條，判決如主文。
中    華    民    國  九十七  年    三    月  二十七  日
                      最高法院民事第三庭
                          審判長法官  蘇  茂  秋
                                法官  陳  碧  玉
                                法官  劉  靜  嫻
                                法官  張  宗  權
                                法官  高  孟  焄
      本件正本證明與原本無異
                                      書  記  官
中    華    民    國  九十七  年    四    月    九    日
                                                      Ｋ


司法院資訊處製作；財團法人民間司法改革基金會備份。
